臺北高等行政法院裁定
　　　　　　　　　　　　　　　　　　　　93年度再字第78號
聲　請　人　甲○○
相　對　人　國立臺灣藝術教育館
代　表　人　乙○○（館長）
上列當事人間因免職事件，聲請人不服本院中華民國91年12月20
日91年度訴字第1188號裁定及最高行政法院中華民國93年 4月22
日93年度裁字第429號裁定，聲請再審，本院裁定如下：
    主  文
本件移送最高行政法院。
    理  由
一、按「有左列各款情形之一者，得以再審之訴對於確定終局判
    決聲明不服。但當事人已依上訴主張其事由或知其事由而不
    為主張者，不在此限：一、適用法規顯有錯誤者。」「再審
    之訴專屬為判決之原行政法院管轄。對於審級不同之行政法
    院就同一事件所為之判決提起再審之訴者，由最高行政法院
    合併管轄之。對於最高行政法院之判決，本於第273條第1項
    第9款至第14款事由聲明不服者， 雖有前二項之情形，仍專
    屬原高等行政法院管轄。」「裁定已經確定， 而有第273條
    之情形者，得準用本編之規定，聲請再審。」行政訴訟法第
    273條第1項第1款、第275條及第283條分別定有明文。 又按
    訴訟之全部或一部，法院認為無管轄權者，依原告聲請或依
    職權以裁定移送其管轄法院， 民事訴訟法第28條第1項定有
    明文，此項規定依行政訴訟法第18條之規定為行政訴訟程序
    所準用。
二、本件聲請人聲請再審意旨略以：
(1)、依公務人員保障法第22條規定：復審、再復審之程序，準用
    訴願法之規定，再依訴願法第47條第1、2項之規定，文書之
    送達應作成送達證書，及同法同條第3項之規定， 文書之送
    達準用行政訴訟法第72條之規定。另依行政訴訟法第72條之
    規定：送達得將文書付與有辨別事理能力之同居人、受雇人
    或願代為收受而居住於同一住宅之主人。本件相對人將文書
    送交莒光新城自治會之管理員，違反行政訴訟法之規定，自
    不生送達當事人之效果，自治會非法人，無當事人能力，更
    非當事人之代理人，其收受對當事人自不生送達之效力。
(2)、原裁定（指本院民國【以下同】91年度訴字第1188號裁定，
    以下同）誤將自治會認係管理委員會，兩者法律地位不同，
    按管理委員會係依據公寓大樓管理條例之規定所產生之私法
    人團體，有訴訟上當事人能力，而自治會依據國防部總務局
    之行政命令所成立之自治會，係非法組織，莒光新城雖為眷
    村改建，但早已非眷村，屬於國民住宅，該自治會之存在不
    合法律規定，由其收受文書，自不發生對當事人送達之效力
    。另該文書之送達如前述應適用行政訴訟法第72條有關送達
    之規定，而非適用郵政單位以行政命令規定之送達，此為原
    裁定適用法規顯有錯誤。
(3)、依公務人員保障法第21條規定：公務人員保訓會之再復審決
    定書應附記如不服決定，得於決定書送達之日起兩個月內請
    求救濟，如未依規定為附記，致再復審申請人遲誤法定期間
    者，自再復審決定送達之日起一年內，視為法定期間。本件
    相對人之原處分，性質與保訓會之決定相同，事關聲請人之
    權益，自應比照公務人員保障法之規定附記救濟方式及期間
    ，如未附記，自應適用行政處分決定送達之日起一年內視為
    法定期間，方符法律程序正義。
(4)、依行政訴訟法第62條第2項規定： 由郵政機關行送達者，以
    郵務人員為送達人，其實施辦法由司法院會同有關機關定之
    。依郵政機關送達行政訴訟文書實施辦法第10條之規定，送
    達文書由同居人、受雇人或願代為收受而居住於同一住宅之
    主人代收時，應於送達文書上註明姓名及其與應受送達人之
    關係。本件自治會之管理員並未受聲請人之授權可代收文書
    者，聲請人囑託其轉寄高雄而未轉寄，若其代收兵役通知而
    未及時交付，當事人當然主張不生法律上送達效力，否則因
    而被以妨害兵役罪起訴判刑，豈不有違法律正義。原裁定對
    原處分書未依行政訴訟法之規定送達，亦未依行政訴訟之授
    權而制定之郵政機關送達行政訴訟文書實施辦法之規定送達
    聲請人，認為已合法送達，實為適用法規顯有錯誤。
(5)、最高行政法院裁定（指最高行政法院93年度裁字第 429號裁
    定，以下同）中理由一機關致送人民之公文書，得準用民事
    訴訟法關於送達之規定，公文程式條例第13條亦有明定。民
    事訴訟法第137條第1項規定：送達於住居所、事務所或營業
    所不獲會晤應受送達人者，得將文書付與有辨別事理能力之
    同居人或受僱人。該裁定將自治會之管理員誤認為聲請人之
    受僱人，該自治會為非法團體，無法律上訴訟當事人資格，
    其規定管理員有為住戶代收掛號郵件責任無法律上效力，其
    間攸關侵害住戶民、刑事權益侵權行為，自治會無法負法律
    上責任。故對自治會管理員之送達，自不發生對聲請人送達
    之效力。 另依民事訴訟法第138條之規定，文書之送達可以
    寄存送達及同法第139條之規定， 以留置送達之方式均為合
    法之送達，方生送達之效力。
(6)、最高行政法院裁定理由二認聲請人自傳聞中得悉處分內容，
    而向教育部表示不服，應於30日內提起復審，此為對法律之
    誤解，第一、傳聞中消息並非絕對正確，自不能以傳聞中得
    悉之內容為上訴或抗告計算之期日，況教育部表示並未收悉
    聲請人表示不服之文件， 故自不得以87年5月16日為計算提
    起復審之期日。
(7)、最高行政法院裁定理由二以訴願法僅規定訴願決定書應附記
    事項，並未規定原處分機關行政處分書應附記事項，此為對
    法律之誤解，按法律既然規定復審、再復審之程序準用訴願
    法之規定，則法律規定訴願決定書應附記之事項，行政處分
    書中自應比照附記事項，否則對當事人不生效力。
(8)、綜上所述，該兩項裁定均有適用法規顯有錯誤之情事，為此
    依行政訴訟法第273條第1項第1款之規定聲請再審云云。
三、查聲請人既係對於審級不同之本院及最高行政法院對於同一
    事件所為之裁定， 本於行政訴訟法第273條第1項第9款至第
    14款以外之事由聲請再審， 依前揭同法第275條第2項及第3
    項之規定，自應由最高行政法院合併管轄之，不因聲請人就
    上開二裁定另以同法第273條第1項第14款之事由合併聲請再
    審（此部分本院另以裁定駁回之），而異其管轄權。玆聲請
    人向無管轄權之本院聲請，顯有違誤，爰依職權將本件移送
    於該管轄法院。
四、依行政訴訟法第18條，民事訴訟法第28條第1項， 裁定如主
    文。
中　　華　　民　　國　　94　　年　　12　　月　　26　　日
　　　　　                  第四庭審判長法  官 徐瑞晃
          　　　　　                    法  官 李得灶
                    　　　　　          法  官 吳慧娟
上為正本係照原本作成。
如不服本裁定，應於送達後10日內向本院提出抗告狀（須按他造
人數附繕本）。
中　　華　　民　　國　　94　　年　　12　　月　　26　　日
                                        書記官 劉道文
